【裁判字號】    98,審訴,1007
【裁判日期】    980527
【裁判案由】    偽造文書等
【裁判全文】
臺灣桃園地方法院刑事判決            98年度審訴字第1007號
公  訴  人  臺灣桃園地方法院檢察署檢察官
被      告  乙○○
上列被告因偽造文書等案件，經檢察官提起公訴（98年度毒偵緝
字第62號、98年度偵緝字第393 號）及移送併辦（98年度偵字第
9319號），嗣於本院準備程序進行中，被告就被訴事實為有罪之
陳述，經本院告知簡式審判程序意旨，並聽取公訴人、被告之意
見後，本院合議庭裁定由受命法官獨任依簡式審判程序審理，並
判決如下：
    主  文
乙○○施用第二級毒品，累犯，處有期徒刑伍月，扣案第二級毒
品甲基安非他命壹包（驗餘淨重壹點貳捌捌捌公克）沒收銷燬之
、安非他命吸食器壹組沒收之；又行使偽造私文書，足以生損害
於公眾及他人，累犯，處有期徒刑肆月，如附表所示之文件上偽
造「甲○○」之簽名共參拾貳枚、指印共玖拾伍枚均沒收之。應
執行有期徒刑捌月。扣案第二級毒品甲基安非他命壹包（驗餘淨
重壹點貳捌捌捌公克）沒收銷燬之、安非他命吸食器壹組及如附
表所示之文件上偽造「甲○○」之簽名共參拾貳枚、指印共玖拾
伍枚均沒收之。
    事  實
一、乙○○前於民國94年間，因施用二級毒品案件，經本院以94
    年度毒聲字第311 號裁定送觀察、勒戒後，認無繼續施用毒
    品之傾向，於94年8 月16日執行完畢釋放出所，並經臺灣桃
    園地方法院檢察署檢察官以94年度毒偵字第437 、4164號為
    不起訴處分確定；93年間，因搶奪、竊盜、贓物案件，經本
    院以94年度訴字第332 號分別判處有期徒刑6 月、4 月、3
    月、應執行有期徒刑11月確定；94年間，因強盜案件，經本
    院以94年度簡字第270 號判處有期徒刑4 月確定，與前開3
    罪並經本院以95年度聲字第526 號定應執行有期徒刑1 年2
    月確定後，於95年6 月14日縮刑期滿執行完畢（於本案構成
    累犯）。詎仍不知悔改，復為下列犯行：
  (一)於前開觀察、勒戒執行完畢釋放後5 年內，復基於施用第二
    級毒品甲基安非他命之犯意，於97年9 月2 日上午9 時許，
    在桃園縣某「絕色汽車旅館」內，以吸食器燒烤方式施用第
    二級毒品甲基安非他命1 次，嗣於97年9 月3 日下午6 時40
    分許，在桃園縣楊梅鎮○○路○ 段107 巷77弄37號前，為警
    查獲，並扣得甲基安非他命1 包（驗餘淨重1.2888公克）及
    其所有供（非專供）施用甲基安非他命所用之安非他命吸食
    器1 組。
  (二)詎因其為避免另涉竊盜（業經臺灣桃園地方法院檢察署檢察
    官以97年度偵字第20076 號提起公訴）及上開施用毒品犯行
    遭警方查悉，竟基於行使偽造私文書及偽造署押之接續犯意
    ，冒用其因上開竊盜案件得知之「甲○○」之姓名年籍資料
    ，於97年9 月3 日、97年9 月4 日在臺北縣政府警察局汐止
    分局偵查隊內，於接受員警詢問時，謊稱其為「甲○○」而
    冒名應訊，並接續在如附表編號1 至10號所示之文件上偽造
    「甲○○」之署押，其中如附表編號2 、4 、7 及8 所示之
    文件，依其內容分別足以表示自願於無搜索票之情形下接受
    搜索、確認扣押物品係其為警扣押、其業經警方告知相關權
    利事項及已經收受逮捕通知等用意證明，其在簽署完成後復
    交付承辦警員收執存卷而行使之，均足以生損害於甲○○本
    人及警察、司法機關對於文書製作與偵查犯罪之正確性。嗣
    經員警解送至臺灣桃園地方法院檢察署，又接續於同年月4
    日下午10時56分許，接受檢察官偵訊時，於如附表編號11之
    訊問筆錄上偽造「甲○○」之簽名，用以表彰「甲○○」知
    悉並承認上開文件之真實性，足生損害於甲○○及偵查機關
    查緝犯罪、文書製作之正確性。嗣因檢察官誤認其係甲○○
    本人而依毒品危害防制條例第20條第1 項及觀察勒戒處分執
    行條例第3 條第1 項、第2 項規定聲請本院裁定將之送勒戒
    處所觀察、勒戒，又接續於同年月4 日下午11時50分許，接
    受本院法官訊問時，於如附表編號13之訊問筆錄上偽造「甲
    ○○」之簽名，及用以表彰「甲○○」知悉並承認上開文件
    之真實性，足生損害於甲○○及司法機關查緝犯罪、文書製
    作之正確性。又乙○○於收受上開本院97年度毒聲字第1082
    號裁定時，於如附表編號14之送達證書上，偽造「甲○○」
    之簽名，依其內容足以表示已經收受送觀察、勒戒裁定之用
    意證明，其在簽署完成後復交付送達人收執存卷而行使之，
    均足以生損害於甲○○本人及司法機關對於文書製作及執行
    之正確性。而乙○○於同年月5 日因本院上開觀察、勒戒裁
    定送臺灣桃園看守所附設勒戒所執行觀察、勒戒時，承前犯
    意而接續在如附表編號15至21所示之文件上，以「甲○○」
    之名或簽名或捺指印，其中如附表編號16至21所示之文件，
    依其內容用以表徵「甲○○」入所執行觀察勒戒、身體有胃
    痛，並經看守所人員進行健康檢查，執行觀察勒戒時託付所
    方所保管物品、個人物品之資料及執行觀察勒戒完畢後繳納
    費用等情，其在簽署完成後復交付看守所人員而行使之，足
    生損害於甲○○本人及臺灣桃園看守所附設勒戒所受執行人
    犯人別辨別之正確性。又乙○○經臺灣桃園地方法院檢察署
    檢察官因其另涉竊盜案件傳喚作證時，又接續於同年月26日
    下午4 時28分許，接受檢察官偵訊時，於如附表編號12之訊
    問筆錄上偽造「甲○○」之簽名，用以表彰「甲○○」知悉
    並承認上開文件之真實性，足生損害於甲○○及偵查機關查
    緝犯罪、文書製作之正確性。嗣乙○○前開觀察、勒戒期間
    內，其如附表編號1 文件上所捺指印經內政部警政署刑事警
    察局比對後，與乙○○之指紋相符，始查悉前情。
二、案經臺灣桃園地方法院檢察署檢察官自動檢舉簽分偵查及移
    送併辦起訴。
    理  由
一、本案被告乙○○所犯之罪，並非法定刑為死刑、無期徒刑或
    最輕本刑3 年以上有期徒刑之罪，亦非高等法院管轄第一審
    之案件，而被告於準備程序中就被訴事實已為有罪之陳述，
    經本院告知簡式審判程序之旨，並聽取被告與公訴人之意見
    後，本院乃依刑事訴訟法第273 條之1 第1 項規定，裁定進
    行簡式審判程序，合先敘明。
二、上揭犯罪事實(一)，業據被告乙○○於偵查及本院審理時均坦
    承不諱，而被告為警查獲後所採集之尿液檢體，經送請台灣
    檢驗科技股份有限公司以酵素免疫分析法初步檢驗，再佐以
    氣相層析質譜儀分析法確認檢驗結果均呈安非他命類陽性反
    應，此有臺北縣政府警察局汐止分局97年9 月移送毒品危害
    防制條例人犯尿液檢體編號對照表及台灣檢驗科技股份有限
    公司濫用藥物檢驗報告各1 紙附卷可稽。此外，扣案之白色
    透明結晶1 包（驗餘淨重1.2888公克），經送交通部民用航
    空局航空醫務中心鑑驗結果，確檢出甲基安非他命成分，此
    有交通部民用航空局航空醫務中心97年9 月18日航藥鑑字第
    0974809 號毒品鑑定書1 紙在卷可參。而犯罪事實(二)，亦據
    被告於偵查及本院審理時均坦承不諱，核與被害人甲○○、
    證人莊進龍於偵查時證述之情節相符，復有如附表所示之文
    件、內政部警政署刑事警察局97年11月5 日刑紋字第097016
    8868號鑑驗書等件附卷可稽。綜上，足認被告上開任意性之
    自白與事實相符，堪以採信。本件事證明確，被告犯行均已
    堪認定，應予依法論科。
三、核被告乙○○犯罪事實(一)所為，係犯毒品危害防制條例第10
    條第2 項之施用第二級毒品罪。其施用前持有第一級毒品之
    低度行為，為施用第一級毒品之高度行為所吸收，不另論罪
    ；其犯罪事實(二)所為，係犯刑法第216 條、210 條及217 條
    之罪，被告乙○○在如附表編號2 、4 、7 、8 、14、16至
    21所示之文件上，偽造「甲○○」簽名，並按捺指印，已分
    別表示「甲○○」本人自願於無搜索票之情形下接受搜索、
    確認扣押物品係其為警扣押、其業經警方告知相關權利事項
    、已經收受逮捕通知、已收受本院裁定及表徵「甲○○」入
    所執行觀察勒戒，身體有胃痛，並經看守所人員進行健康檢
    查，執行觀察勒戒時託付所方所保管物品、個人物品之資料
    及執行觀察勒戒完畢後繳納費用等用意證明，係屬私文書，
    被告完成上揭偽造私文書之犯行後持交員警、送達人及看守
    所人員，而主張該文書內容，自有行使之意思，核其此部分
    所為，係犯刑法第216 條、第210 條之行使偽造私文書罪；
    另被告在如附表編號1 、3 、5 、6 、9 至13、15所示之文
    件上，偽造「甲○○」之簽名並按捺指印，僅係表示承認簽
    署該公務員所製作之公文書，以擔保其憑信性，性質非私文
    書，核其此部分所為，係犯刑法第217 條第1 項之偽造署押
    罪。被告為警查獲後，在如附表編號2 、4 、7 、8 、14、
    16至21所示之文件上，偽造「甲○○」署押，以完成偽造上
    揭私文書之行為，並在如附表編號1 、3 、5 、6 、9 至13
    、15所示之文件上，接續偽造「甲○○」署押之行為，係分
    別本於單一犯意接續多次為偽造私文書及偽造署押之行為，
    分別侵害單一法益，應為接續犯，各屬單純一罪，應各論以
    一偽造私文書罪及一偽造署押罪。被告乙○○偽造文書後，
    復持以行使，其偽造之低度行為為行使之高度行為所吸收，
    僅論以行使偽造私文書罪。又被告所犯行使偽造私文書罪與
    偽造署押二罪間，係一行為觸犯上開二罪名，為想像競合犯
    ，應依刑法第55條規定，從一重之行使偽造私文書罪處斷。
    公訴意旨以被告偽造署押行為為偽造私文書行為吸收，容有
    未洽，嗣經公訴檢察官於審判時增列偽造署押罪之論罪，又
    附表編號19至21之文書，因屬行使偽造文書單一犯意之接續
    行為，本院自應予以審理，附此敘明。被告犯罪事實(一)(二)所
    犯之罪，犯意各別，構成要件互異，應分別論罪，併合處罰
    。又被告前有如事實欄所載之犯罪科刑執行情形，有臺灣高
    等法院被告前案紀錄表可參，被告於前案有期徒刑執行完畢
    後5 年內故意再犯本件有期徒刑以上之二罪，為累犯，應依
    刑法第47條第1 項之規定加重其刑。爰審酌被告之前科、素
    行，為掩飾其他犯行，冒用「甲○○」名義應訊，藉以逃避
    追緝，損及甲○○本人及司法機關查緝犯罪、偵辦刑事案件
    之困難，所生危害非輕，惟念及其犯後坦承犯行，態度尚佳
    等一切情狀，分別量處如主文所示之刑，並定其應執行之刑
    。又扣案之甲基安非他命1 包（驗餘淨重1.2888公克），係
    違禁物，爰依毒品危害防制條例第18條第1 項前段宣告沒收
    銷燬之，扣案安非他命吸食器1 組，係被告所有供（非專供
    ）施用甲基安非他命所用之物，業據被告供承在卷應依刑法
    第38條第1 項第2 款宣告沒收之，而如附表所示之文件上偽
    造「甲○○」之簽名共32枚、指印共95枚，均應依刑法第21
    9 條之規定沒收之。
據上論斷，依刑事訴訟法第273 條之1 第1 項、第299 條第1 項
前段，毒品危害防制條例第10條第2 項、第18條第1 項前段，刑
法第11條、第216 條、第210 條、第217 條第1 項、第47條第1
項、第51條第5 款、第55條、第38條第1 項第2 款、第219 條，
判決如主文。
本案經檢察官王惟琪到庭執行職務。
中    華    民    國    98    年    5     月    27    日
                        刑事庭  法  官  鍾雅蘭
以上正本證明與原本無異。
如不服本判決，應於判決送達後10日內向本院提出上訴狀（應附
繕本），其未敘述上訴理由者，應於上訴期間屆滿後20日內補提
理由書狀於本院，上訴於臺灣高等法院。
                                書記官  楊郁馨
中    華    民    國    98    年    5     月    27    日
附錄本案論罪科刑法條：
毒品危害防制條例第10條
施用第一級毒品者，處6月以上5年以下有期徒刑。
施用第二級毒品者，處3年以下有期徒刑。
中華民國刑法第210條
偽造、變造私文書，足以生損害於公眾或他人者，處5年以下有
期徒刑。
中華民國刑法第216條
行使第210條至第215條之文書者，依偽造、變造文書或登載不實
事項或使登載不實事項之規定處斷。
中華民國刑法第217條
偽造印章、印文或署押，足以生損害於公眾或他人者，處三年以
下有期徒刑。
盜用印章、印文或署押，足以生損害於公眾或他人者，亦同。
附表：
┌──┬─────────┬───────────┬──────────┐
│編號│偽造署押所在之文件│    偽造署押之內容    │    文件所在卷頁    │
├──┼─────────┼───────────┼──────────┤
│1   │「甲○○」指紋卡片│偽造「甲○○」之指印20│97年度毒偵字第5185號│
│    │                  │枚                    │卷（下稱另案偵卷）頁│
│    │                  │                      │83                  │
├──┼─────────┼───────────┼──────────┤
│2   │自願受搜索同意書  │於受搜索人欄上偽造「李│另案偵卷頁42        │
│    │                  │孟融」之簽名2 枚、指印│                    │
│    │                  │2 枚                  │                    │
├──┼─────────┼───────────┼──────────┤
│3   │臺北縣政府警察局汐│於在場人簽名欄上偽造「│另案偵卷頁50        │
│    │止分局搜索扣押筆錄│甲○○」之簽名1 枚、指│                    │
│    │                  │印1 枚                │                    │
├──┼─────────┼───────────┼──────────┤
│4   │臺北縣政府警察局汐│於所有人欄上偽造「李孟│另案偵卷頁51        │
│    │止分局扣押物品目錄│融」之簽名4 枚、指印4 │                    │
│    │表                │枚                    │                    │
├──┼─────────┼───────────┼──────────┤
│5   │臺北縣政府警察局汐│於受詢問人欄偽造「李│另案偵卷頁10        │
│    │止分局偵查隊97年9 │  孟融」之簽名1 枚、指│                    │
│    │月3 日22時00分至10│  印1 枚              │                    │
│    │分第一次調查筆錄  │於筆錄末受訊問人欄上│另案偵卷頁11        │
│    │                  │  偽造「甲○○」之簽名│                    │
│    │                  │  1枚 、指印1 枚      │                    │
├──┼─────────┼───────────┼──────────┤
│6   │臺北縣政府警察局汐│於受詢問人欄偽造「李│另案偵卷頁26-33     │
│    │止分局偵查隊97年9 │  孟融」之簽名1 枚、指│                    │
│    │月4 日10時50分至13│  印1 枚              │                    │
│    │時30分第二次調查筆│於筆錄回答內容中偽造│                    │
│    │錄                │  「甲○○」簽名2 枚、│                    │
│    │                  │  指印2 枚、於騎縫處偽│                    │
│    │                  │  造指印14枚          │                    │
│    │                  │於筆錄末受詢問人欄上│                    │
│    │                  │  偽造「甲○○」之簽名│                    │
│    │                  │  1枚 、指印1 枚      │                    │
├──┼─────────┼───────────┼──────────┤
│7   │臺北縣政府警察局汐│於被告知人簽名欄上偽造│另案偵卷頁43        │
│    │止分局權利告知書  │「甲○○」之簽名1 枚、│                    │
│    │                  │指印1 枚              │                    │
├──┼─────────┼───────────┼──────────┤
│8   │臺北縣政府警察局汐│於被通知人姓名欄上偽│另案偵卷頁44        │
│    │止分局執行拘提逮捕│  造「甲○○」之簽名1 │                    │
│    │告知本人通知書    │  枚、指印1 枚        │                    │
│    │                  │於被通知人簽名捺印欄│                    │
│    │                  │  上偽造「甲○○」之簽│                    │
│    │                  │  名1 枚、指印1 枚    │                    │
├──┼─────────┼───────────┼──────────┤
│9   │臺北縣政府警察局汐│於通知方式欄上偽造「│另案偵卷頁45        │
│    │止分局執行拘提逮捕│  甲○○」之簽名1 枚、│                    │
│    │告知親友通知書    │  指印1 枚            │                    │
│    │                  │於被通知人簽名捺印欄│                    │
│    │                  │  上偽造「甲○○」之簽│                    │
│    │                  │  名1 枚、指印1 枚    │                    │
├──┼─────────┼───────────┼──────────┤
│10  │臺北縣政府警察局汐│於涉嫌人簽章欄上偽造「│另案偵卷頁80        │
│    │止分局查獲涉嫌毒品│甲○○」之簽名1 枚、指│                    │
│    │危害防制條例毒品初│印1枚                 │                    │
│    │步檢驗報告書      │                      │                    │
├──┼─────────┼───────────┼──────────┤
│11  │臺灣桃園地方法院檢│於受訊問人欄上偽造「李│另案偵卷頁87        │
│    │察署檢察官97年9 月│孟融」之簽名1 枚      │                    │
│    │4 日下午10時56分訊│                      │                    │
│    │問筆錄            │                      │                    │
├──┼─────────┼───────────┼──────────┤
│12  │臺灣桃園地方法院檢│於受訊問人欄上偽造「│98年度偵字第682 號卷│
│    │察署檢察官97年9 月│  甲○○」之簽名1 枚  │頁37                │
│    │26日下午4 時28分訊│於證人簽名欄上偽造「│                    │
│    │問筆錄、證人結文  │  甲○○」之簽名1枚   │                    │
├──┼─────────┼───────────┼──────────┤
│13  │本院刑事庭法官97年│於受訊問人欄上偽造「│本院97年度毒聲字第  │
│    │9 月4 日下午11時50│  甲○○」之簽名1 枚  │1082號卷頁6         │
│    │分訊問筆錄        │                      │                    │
├──┼─────────┼───────────┼──────────┤
│14  │本院送達證書      │於本人欄偽造「甲○○」│本院97年度毒聲字第  │
│    │                  │簽名1枚               │1082號卷頁9         │
├──┼─────────┼───────────┼──────────┤
│15  │臺灣桃園看守所收容│於收容人指紋表上偽造│本院卷附紙袋內      │
│    │人「甲○○」在所資│  「甲○○」指印20枚  │編號              │
│    │料                │於編號6474背面收容人│編號              │
│    │                  │  簽名欄偽造「甲○○」│                    │
│    │                  │  簽名1 枚、於左手拇指│                    │
│    │                  │  指紋處偽造指印1 枚  │                    │
│    │                  │於人犯卡片上身體狀況│編號              │
│    │                  │  欄胃痛處偽造指印1 枚│                    │
│    │                  │  、備註欄處偽造「李孟│                    │
│    │                  │  融」簽名1 枚、指印1 │                    │
│    │                  │  枚                  │                    │
├──┼─────────┼───────────┼──────────┤
│16  │臺灣桃園看守所附設│於有病或內傷紀錄（自│本院卷附紙袋內      │
│    │勒戒處分新收收容人│  述）處偽造指印2枚   │編號              │
│    │內外傷紀錄表      │於收容人簽名捺印指紋│                    │
│    │                  │  欄偽造「甲○○」簽名│                    │
│    │                  │  1 枚 、指印1 枚     │                    │
├──┼─────────┼───────────┼──────────┤
│17  │臺灣桃園看守所附設│於備考欄內偽造「李孟│本院卷附紙袋內      │
│    │勒戒處所健康檢查表│  融」簽名1 枚、指印1 │編號              │
│    │                  │  枚                  │                    │
│    │                  │於在所健康診斷處偽造│                    │
│    │                  │  指印1 枚            │                    │
├──┼─────────┼───────────┼──────────┤
│18  │勒戒處所受觀察、勒│於疾病史欄內偽造「李孟│本院卷附紙袋內      │
│    │戒人基本資料表    │融」簽名1 枚、指印2枚 │編號              │
├──┼─────────┼───────────┼──────────┤
│19  │臺灣桃園看守所附設│於當事人（或關係人）偽│本院卷附紙袋內      │
│    │勒戒所受觀察、勒戒│造「甲○○」簽名1 枚、│編號              │
│    │人勒戒費用繳納通知│指印1 枚              │                    │
│    │單                │                      │                    │
├──┼─────────┼───────────┼──────────┤
│20  │臺灣桃園看守所金錢│指紋欄偽造「甲○○」簽│本院卷附紙袋內      │
│    │保管個別臨時出監（│名1 枚、指印1 枚      │編號              │
│    │所）領取名冊      │                      │                    │
├──┼─────────┼───────────┼──────────┤
│21  │臺灣桃園看守所收容│於數量欄內偽造「李孟│本院卷附紙袋內      │
│    │人物品保管分戶卡  │  融」指印1 枚        │編號              │
│    │                  │於保管指紋欄內偽造「│                    │
│    │                  │  甲○○」指印4 枚    │                    │
│    │                  │於領回指紋欄內偽造「│                    │
│    │                  │  甲○○」指印4 枚    │                    │
│    │                  │於簽名或捺指紋欄偽造│                    │
│    │                  │  「甲○○」簽名1 枚、│                    │
│    │                  │  指印1 枚            │                    │
└──┴─────────┴───────────┴──────────┘


司法院資訊處製作；財團法人民間司法改革基金會備份。
